臺灣士林地方法院行政訴訟判決
                                      110年度交字第188號
原      告  梅淑鶯  

被      告  臺北市交通事件裁決所

代  表  人  蘇福智  
訴訟代理人  蕭文君  
上列當事人間交通裁決事件，原告不服被告民國110 年6 月18日
北市裁罰字第22-ZAC096985號裁決，提起行政訴訟，本院判決如
下：
    主  文
原處分撤銷。
訴訟費用新臺幣參佰元由被告負擔。被告應給付原告新臺幣參佰
元。
    事實及理由
一、程序部分：
    本件係因原告不服被告民國110 年6 月18日北市裁罰字第22
    -ZAC096985號違反道路交通管理事件裁決書（下稱原處分）
    而提起行政訴訟，核屬行政訴訟法第237 條之1 第1 項第1
    款規定之交通裁決事件，爰依同法第237 條之7 規定，不經
    言詞辯論，逕為判決。
二、爭訟概要：
    原告駕駛其所有車號000-0000號自用小客車（下稱系爭車輛
    ）分別於110 年3 月17日12時20分、12時21分許，行經國道
    1 號南向65.9公里及國道1 號南向66.9公里處，因「行駛高
    速公路未依規定變換車道（未依規定使用方向燈）」，經民
    眾以科學儀器取得證據資料向內政部警政署國道公路警察局
    第一公路警察大隊（下稱舉發機關）五楊分隊檢舉，經舉發
    機關分別製開第ZAC000000 號、第ZAC000000 號舉發違反道
    路交通管理事件通知單在案。並經原告提出申訴後，被告函
    請舉發機關查證後仍認原告違規屬實，應予裁罰。嗣被告以
    原告有上開違規事實，而於110 年6 月18日分別以北市裁罰
    字第22-ZAC 000000 號裁決（下稱甲處分）及原處分，對原
    告分別裁罰3,000 元。原告不服原處分，而提起本件行政訴
    訟。
三、原告起訴主張：
    原告之二次違規地點僅相距1 公里，違規時間僅相距1 分鐘
    ，卻遭被告裁罰2 張罰單，之前有類似案例認定連續違規未
    達6 公里、6 分鐘內應不得連續舉發之案例，因此被告所為
    之第二張處分（即原處分）顯有錯誤。並聲明：原處分撤銷
    。
四、被告答辯：
  ㈠查道路交通管理處罰條例第85條之1 規定之立法意旨，係交
    通違規狀態持續不改正者，因無得連續舉發之明文規定，致
    民眾常以已獲有交通違規舉發通知單，資為不得重複處罰之
    藉口，爰增訂本條，以杜流弊。是以，該條即係針對同一持
    續狀態之違規行為，特別以法律擬制切割成數行為分別處罰
    。至於民眾檢舉舉發之交通違規案件是否亦應納入道路交通
    管理處罰條例第85條之1 第2 項第1 款之適用範圍，核屬立
    法考量之問題，於法律未修正變更之前，自應適用現行之法
    律。
  ㈡卷查本案舉發機關就違規事實查復，系爭車輛110 年3 月17
    日分別於12時20分許，在國道1 號南向65.9公里及12時21分
    許，在國道1 號南向66.9公里處變換車道未依規定使用方向
    燈違規案，係民眾現場目睹該車違規，以科學儀器取得證據
    資料提出檢舉。依道路交通管理處罰條例第7 條之1 對於違
    反本條例之行為者，民眾得敘明違規事實或檢具違規證據資
    料，向公路主管或警察機關檢舉，經查證屬實者，應即舉發
    」之規定，經查證屬實後，爰依據道路交通管理處罰條例第
    33條第1 項第4 款「未依規定變換車道」，依法填製舉發國
    道警交字第ZAC096980 、ZAC000000 號違規通知單。系爭車
    輛違規屬實，舉發並無不當。經查本案係屬2 違規行為，舉
    發機關分別製單舉發，符合違反道路交通管理事件統一裁罰
    基準及處理細則第3 條第1 項前段「二以上違反道路交通管
    理之行為，應分別舉發、處罰」之規定。
  ㈢按高速公路及快速公路交通管制規則第11條第1 項第2 款略
    以：「汽車在行駛途中，變換車道或超越前車時，應依標誌
    、標線、號誌指示，…並不得有未依規定使用方向燈之情形
    」，另查道路交通管理處罰條例第85條之1 規定立法意旨，
    係針對同一行為違反交通法令，以法律將其行為擬制成數行
    為，分別處罰之，該條第2 項既已明定第7 條之2 之逕行舉
    發案件有其列舉之情形者，得連續舉發，考量法規目的性限
    縮，應僅針對依第7 條之2 逕行舉發案件有其效力，民眾檢
    舉交通違規案件係依第7 條之1 規定檢舉。再查道路交通管
    理處罰條例所規定之舉發有「當場舉發」及「逕行舉發」，
    民眾檢舉亦受此2 種舉發之限制，然再依道路交通管理處罰
    條例第7 條之2 第1 項第7 款（經以科學儀器取得證據資料
    證明其行為違規）規定，係專指公路主管機關及警察機關所
    專屬之儀器，一般民眾之行車紀錄器不在此列。此觀同條第
    2 項前段規定自明，爰本案檢舉違規之證據仍具其效力。經
    審視檢舉影像，第ZAC00 0000號違規案，採證錄影光碟資料
    （檔案名稱：00000000_ 0000000000_ATT1 ），於影片時間
    （2021/03/1712：20：16～12：20：18）系爭車輛從減速車
    道跨越穿越虛線向左變換車道至外側車道行駛，未顯示方向
    燈。第ZAC000000 號違規案，採證錄影光碟資料（檔案名稱
    ：00000000_0000 000000_ATT2 ），於影片時間（2021/03/
    1712：21：10～12：21：12）系爭車輛從外側車道跨越穿越
    虛線向右變換車道至出口匝道，變換車道行駛並未顯示方向
    燈。該車2 次變換車道均未顯示方向燈之行為明確，舉發機
    關依道路交通管理處罰條例第33條第1 項第4 款舉發並無違
    誤。經查道路標誌、標線、號誌及其他相關設施之設置係提
    供車輛駕駛人有關道路路況之警告、禁制、指示等資訊，以
    便利行旅並確保交通安全與管理。而駕駛人駕駛車輛在道路
    上，應遵守道路交通標誌、標線、號誌之指示、警告、禁制
    規定。凡領有合格駕駛執照之用路人，應知悉依標誌標線指
    示而行駛。綜上，被告實難以原告上述情詞，據以撤銷原處
    分。
  ㈣原告之訴駁回。
五、本院之判斷：
  ㈠按汽車駕駛人之行為有下列情形之一，當場不能或不宜攔截
    製單舉發者，得逕行舉發：…7 、經以科學儀器取得證據資
    料證明其行為違規。前項第7 款之科學儀器應採固定式，並
    定期於網站公布其設置地點。但汽車駕駛人之行為屬下列情
    形之一者，不在此限：…六、未依規定變換車道。…。道路交
    通管理處罰條例第7 條之2 第1 項第1 款、第7 款，第2項
    第6 款分別定有明文。再按第7 條之2 之逕行舉發案件有下
    列情形之一者，得連續舉發：1 、逕行舉發汽車行車速度超
    過規定之最高速限或低於規定之最低速度或有第33條第1項
    、第2 項之情形，其違規地點相距六公里以上、違規時間相
    隔六分鐘以上或行駛經過一個路口以上。但其違規地點在隧
    道內者，不在此限。道路交通管理處罰條例第85條之1 第2 
    項第1 款亦定有明文。復按汽車行駛於高速公路、快速公路
    或設站管制之道路，不遵使用限制、禁止、行車管制及管理
    事項之管制規則而有下列行為者，處汽車駕駛人3,000 元以
    上6,000 元以下罰鍰：4 、未依規定變換車道。處罰條例第
    33條第1 項第4 款亦有相關規定。另按違反道路交通管理事
    件統一裁罰基準及處理細則第10條第2 項第2 款、第5 款分
    別規定：前項稽查，查獲違反道路交通管理事件之舉發方式
    如下：2 、逕行舉發：依本條例第7 條之2 規定之舉發。5 
    、民眾檢舉舉發：就民眾依本條例第7 條之1 規定檢舉違反
    本條例之行為，經查證屬實之舉發。第22條復規定：公路主
    管或警察機關受理民眾檢舉違反道路交通管理事件，應即派
    員查證，經查證屬實者，應即舉發，並將處理情形回復檢舉
    人。前項檢舉違規證據係以科學儀器取得，足資認定違規事
    實者，得逕行舉發之。公路主管或警察機關為查證民眾檢舉
    違反道路交通管理事件，必要時得通知被檢舉人到案說明。
  ㈡按立法者固得以法律規定行政機關執法人員得以連續舉發及
    隨同多次處罰之遏阻作用以達成行政管制之目的，但仍須符
    合憲法第23條之比例原則及法律授權明確性原則。申言之，
    以連續舉發之方式，對違規事實繼續之違規行為，藉舉發其
    違規事實之次數，評價及計算其法律上之違規次數，並予以
    多次處罰，藉多次處罰之遏阻作用，以防制違規事實繼續發
    生，此種手段有助於目的之達成，對維護交通秩序、確保交
    通安全之目的而言，在客觀條件之限制下，更有其必要性及
    實效性。惟每次舉發既然各別構成一次違規行為，則連續舉
    發之間隔期間是否過密，以致多次處罰是否過當，仍須審酌
    是否符合憲法上之比例原則，業經司法院大法官會議作成釋
    字第604 號解釋在案，此解釋要旨不論於道路交通管理處罰
    條例第7 條之1 經民眾檢舉所為之職權舉發或同條例第7 條
    之2 由警察機關等舉發機關所為之當場舉發或逕行舉發等情
    形，皆有適用或類推適用（臺北高等行政法院107 年交上字
    第148 號判決意旨、109 年交上字第132 號判決意旨參照）
    。本件雖經民眾檢舉所為之舉發，揆諸上開說明，自得類推
    適用道路交通管理處罰條例第85條之1 第2 項之規定，而依
    該法條規定可知，違規地點相距6 公里以上、違規時間相隔
    6 分鐘以上或行駛經過一個路口以上，始得連續舉發。
  ㈢經本院當庭勘驗錄影採證影像，其結果為：
    ⒈檔案名稱：「00000000-0000000000-ATT1」，畫面日期、
      時間為：2021/03/17，12：20：16，地點為國道1 號高速
      公路南向65.9公里處，高速公路上從匝道之加速車道變換
      至主線道處。畫面該路段道路共3 線道，檢舉人車輛行駛
      在最外側車道，系爭車輛於檢舉人車輛右前方，正從加速
      車道向左變換車道至最外側主線道之檢舉人車輛前方，於
      12：20：20系爭車輛已完全進入最外側車道，全程均未使
      用左側方向燈，嗣後並持續行駛，畫面結束於12：20：22
      。
    ⒉檔案名稱：「00000000-0000000000-ATT2」，畫面日期、
      時間為：2021/03/17，12：21：07，地點為國道1 號高速
      公路南向66.9公里處，可見系爭車輛持續行駛在檢舉人車
      輛前方，二車均行駛在最外側車道，高速公路之路面邊線
      旁逐漸畫出欲下匝道之減速車道，於時間12：21：10系爭
      車輛開始向右變換至減速車道，而於12：21：12完成變換
      車道至減速車道，全程均未使用右側方向燈，嗣即持續向
      前行駛準備下匝道，而檢舉人車輛亦跟隨其後變換車道至
      減速車道後持續行駛。畫面結束於12：21：14。
  ㈣觀諸前述之勘驗結果，原告第一次於110 年3 月17日12時20
    分，在國道1 號南向65.9里處違規變換向左車道後，復於同
    日17時12分21分在國道1 號南向66.9公里為第二次違規向右
    變換車道行為，是其第二次違規時間及違規距離相距第一次
    違規時間、地點均在6 分鐘內及6 公里內，依前所述，不論
    係民眾舉發或逕行舉發，均應符合比例原則，本件自不得連
    續舉發，亦不得分次論罰甚明。而被告所為第二次之裁罰（
    即原處分），顯未衡酌於系爭車輛之上開違規事實，係於短
    短約1 分鐘之時間，於1 公里左右之距離所為，且其行駛之
    車道均為最外側車道之檢舉人之前方位置，對其他車輛之交
    通危害相對較輕微，是被告所為原處分違反道路交通管理處
    罰條例第85條之1 第2 項連續舉發規定，尚難認適法，應予
    撤銷。
六、綜上所述，原告主張其上開二次之未依規定變換車道之違規
    行為，機關分別予以舉發，已有不當，被告之裁罰亦應注意
    是否違反比例原則，及所違犯者均是否係同一條項款規定，
    而應類推適用處罰條例第85條之1 第2 項第1 款規定，處罰
    一次即為已足。是本件被告所為原處分既有違誤，原告訴請
    撤銷原處分為有理由，應予准許。
七、本件判決基礎已臻明確，兩造其餘之攻擊防禦方法及證據資
    料經本院審酌後，核與判決結果不生影響，爰不逐一指駁，
    附此敘明。
八、本件第一審裁判費為300 元，應由被告負擔，爰確定第一審
    訴訟費用額如主文第2項所示。
九、據上論結，本件原告之訴為有理由，依行政訴訟法第98條第
    1 項前段、第236 條、第237 條之7 、第237 條之8 第1 項
    、第237 條之9 第1 項，判決如主文。
中    華    民    國    110   年    10     月    8    日
                  行政訴訟庭  法  官   徐文瑞
上為正本係照原本作成。
如不服本判決，應於判決送達後20日內，向本院提出上訴狀並表
明上訴理由（原判決所違背之法令及其具體內容或依訴訟資料可
認為原判決有違背法令之具體事實），其未載明上訴理由者，應
於提出上訴後20日內向本院補提理由書（上訴狀及上訴理由書均
須按他造人數附繕本，如未按期補提上訴理由書，則逕予駁回上
訴），並應繳納上訴裁判費新臺幣750元。
中    華    民    國    110   年    10     月    8    日
                              書記官   朱亮彰